【裁判字號】    89,交聲,570
【裁判日期】    900316
【裁判案由】    違反道路交通管理處罰條例聲明異議
【裁判全文】
臺灣臺北地方法院交通事件裁定            八十九年度交聲字第五七０號
    異議人即
    受處分人  乙○○
右列受處分人違反道路交通管理處罰條例案件，對於台北市交通事件裁決所中華民國
八十九年十月四日所為之處分（原處分案號：北市裁三字第駕裁二二－Ｚ00000
000號號），聲明異議，本院裁定如左：
    主      文
異議駁回。
    理      由
一、按汽車行駛高速公路應依速限標誌指示，高速公路交通管制規則第五條第一項前
    段定有明文，又汽車行駛於高速公路，而不遵管制之規定者，處汽車駕駛人新台
    幣（下同）三千元以上六千元以下罰鍰，道路交通管理處罰條例第三十三條第一
    項定有明文，末汽車駕駛人駕駛汽車違反道路交通管理處罰條例第三十三條規定
    者，除應依該條處罰鍰外，並予記違規點數一點，道路交通管理處罰條例第六十
    三條第一項第一款亦定有明文。
二、本件受處分人即異議人乙○○於民國八十九年七月二十三日晚上七時十分許，駕
    駛車號ＡＧ－七四九三號自用小客車，沿國道三號高速公路行駛，途經南下五公
    里處，該處速限為九十公里，竟以一０六公里之速度超速行駛，而為內政部警政
    署國道公路警察局第六警察隊警員甲○○以警車上之測速雷達測得超速當場攔停
    ，以受處分人有違反高速公路管制規則第五條第一項前段規定之行為，依違反道
    路交通管理處罰條例第三十三條第一項之規定掣單舉發。受處分人收受舉發違反
    道路交通管理事件通知單後，於應到案日期前向原處分機關申訴，經原處分機關
    函請原舉發機關調查結果，認受處分人有違反右開道路交通管理處罰條例第三十
    三條第一項規定之行為，於八十九年十月四日從輕裁處受處分人罰鍰三千元，並
    依同條例第六十三條第一項第一款規定記違規點數一點。
三、訊據受處分人矢口否認有右開違規事實，辯稱：我太太不時提醒我開慢一點，所
    以未超速，因當時內線車道有一輛車比我快，他看到警察馬上煞車，結果我正常
    的車速就會比他快，因天色黑暗，警察在車內看後照鏡，不易察覺，可能警察測
    速到的是那輛車，不是我的車速，且舉發違反道路交通管理事件通知單有關保險
    證都填錯，舉發也有可能錯云云，然查：證人舉發警員甲○○到庭證稱：晚上車
    速很快，所以不敢下車測速，一定坐在警車內，當初北二高僅南下通車，那邊車
    速經常很快，車輛也少，我們很注意看車速，取締車速不會誤判，因二位警察看
    到受處分人是在第一部車，雷達在車子衝過來時會鎖定第一部車速的車子，除了
    用雷達判斷外，二位警察判斷正確後才會取締，尤其晚上燈光很容易判斷，因距
    離感很清楚，有一快一慢，雖受處分人所提情形可能會發生，但我們取締都看得
    到車，如果有這種情形我們會看得很清楚，尤其大貨車或車多情形干擾很多，我
    們無從判斷何車超速，就不會取締，既然被我們取締就不會發生攔錯車的情形等
    語，因交通警員掣單舉發違反道路交通管理處罰條例所列之違規事實，本質上為
    行政處分，係公務員基於職務上權力，依法就特定之具體事件所為具有公法上效
    果之單方行政行為，基於公務員為公法上行為具有公信力之原則，該行政處分當
    可被推定為真正，其據以依法處分之事實認定亦為真正無誤，本此公信原則，乃
    立法者賦予行政機關制定違反道路交通事件統一裁罰標準及處理細則，使勤務警
    員得當機處分（如該細則第二十三條）以達其維護交通秩序、安全之行政目的，
    反之，若謂公務員一切行政行為均需預留證據以證其實，則國家行政勢必窒礙難
    行，據此，刑事訴訟法就犯罪證據有關之規定中與屬行政秩序罰之交通違規裁罰
    本質不合之部分，自不在準用之列，從而，受處分人既未就執勤警員之舉發有誤
    提出相關證據以供調查，本院經查亦無任何證據足資證明其有捏造事實違法取締
    之情事，則執勤警員本其維護交通秩序、安全職責所為之舉發，自應受到合法、
    正確之推定。再舉發違反道路交通管理事件通知單容或有誤載情形，此乃另一警
    員所填寫（見卷內筆錄證人員警甲○○證述），尚不足以否定二位警員同時認受
    處分人有違規行為而取締之正確性。是受處分人所為辯稱，尚難遽予採信。本件
    事證明確，受處分人之違規行為堪以認定。
四、綜上所述，受處分人確有在右開時地駕駛汽車超速行駛之行為。從而，原處分機
    關乃以受處分人有違反右開道路交通管理處罰條例第三十三條第一項規定之行為
    ，從輕裁處受處分人罰鍰三千元，並依同條例第六十三條第一項第一款規定並予
    記違規點數一點，核無違誤，本件受處分人之異議為無理由，自應駁回其異議。
據上論斷，應依道路交通案件處理辦法第十九條，裁定如主文。
中      華      民      國    九十      年      三      月     十六     日
                                      臺灣臺北地方法院交通法庭
                                          法  官  李  麗  玲
右正本證明與原本無異。
如不服本裁定，應於裁定送達後五日內向本院提出抗告狀。
              書記官  江  虹  儀
中      華      民      國    九十      年     三       月     十六    日


司法院資訊處製作；財團法人民間司法改革基金會備份。
